---
output:
  pdf_document: default
  html_document: default
---

# Representación gráfica de datos cualitativos.


## Diagrama de barras
La instrucción barplot admite como argumento una tabla (de frecuencias absolutas o relativas), y las representa.

Admite parámetros comunes com xlab, ylab, man, col. 

### Multivariante
Si hay dos variables, éstas se distribuyes verticalmente en la barra. Con el comando beside=TRUE, se colocan horizontalmente una junto a la otra. Para invertir el orden, se invierte el orden de los vectores en la tabla.
```{r}
barplot(table(Sexo,Respuestas), beside=TRUE, legend.text=TRUE)
```

## Diagramas circulares
Se crean con la instrucción "pie" y la superficie de cada segmento es proporcional a la frecuencia relativa.

Es poco recomendable; cuando hay muchas categorías, es difícil ponderar cual tiene más peso a simple vista.

## Diagramas de mosaico

Se obtiene sustituyendo cada entrada de la tabla de frecuencias por una región rectangular proporcional a su valor. 

Se utiliza la función plot o la función mosaicplot. 

Son especialmente apropiados para una tabla bidimensional.

Incluso de variables mayores, se va dividiendo en areas bien diferenciadas, el ancho de cada una de las cuales representa la frecuencia en la tabla de esa dimensión.

El paquete cotabplot de vcd produce un diagrama de mosaico para cada nivel de la tercera variable.

El paquete mosaic3d de vcdExtra produce un diagrama de mosaico tridimensional en una ventana de una aplicación para gráficos 3D interactivos.

## Ejemplo

Se trabaja sobre el ejemplo HairEyeColor

Aggregar datos: juntar datos de color y pelo sin distinguir por sexo.
```{r}
male <- HairEyeColor[,,"Male"]
female <- HairEyeColor[,,"Female"]
data <- as.table(male + female)
data
```

### Manipulación de datos
```{r}
dimnames(data) = list(
  Pelo = c("Negro", "Marrón", "Pelirrojo", "Rubio"),
  Ojos = c("Marrones", "Azules", "Pardos", "Verdes")
  )
data
```

### Dibujar diagrama de mosaico
```{r}

plot(data, main="Mosaico HairEyeColor agrupado")
```
### Individuos
```{r}
sum(data)
```

```{r}

marginFreqOjos = colSums(data)
marginFreqPelo = rowSums(data)
marginRelFreqOjos = prop.table(marginFreqOjos)
marginRelFreqPelo = prop.table(marginFreqPelo)
```


### Representación gráfica
```{r}
barplot(marginRelFreqOjos, main="Frecuencias relativas color de ojos", ylim=c(0,0.4),
col=c("brown", "blue", "orange3", "green"))
barplot(marginRelFreqPelo, main="Frecuencias relativas color de pelo", ylim=c(0,0.5),
col=c("black", "brown4", "red3", "yellow3"))
```
```{r}
freqrelativasglobales = round(prop.table(data),3)
freqrelativasmarginalesPelo = round(prop.table(data, margin=1),3)
freqrelativasmarginalesOjos = round(prop.table(data, margin=2),3)
freqrelativasglobales
freqrelativasmarginalesPelo
freqrelativasmarginalesOjos
```

