---
output:
  pdf_document: default
  html_document: default
---
Los datos ordinales son similares a los datos cualitativos, y le aplican métodos muy parecidos.

Se caracteriza por tener un orden en las observaciones, lo que permite añadir el concepto de frecuencia acumulada (número de observaciones inferior a un determinado nivel)
$$N_j=\sum_{i=1}^jn_i$$

También se puede definir una frecuencia relativa acumulada
$$F_j=\frac{N_j}{n}=\sum_{i=1}^jf_i$$

La función cumsum() es útil porque, aplicada a un vector, calcula el vector de sumas acumuladas

Cuando se representan variables cualitativas y variables ordinales, es conveniente
representar las variables cualitativas por filas, y las ordinales en columnas. 



## Convertir variables numéricas en ordinales

La primera columna es un identificador único, y es práctico deshacerse de ella.

```{r}
crabs = read.table("data/datacrab.txt", header = TRUE)
crabs = crabs[,-1] #Omitimos la primera columna
str(crabs)
```

La variable numérica `width` contiene la anchura de cada cangrejo. Parece una variable numérica y no ordinal.
```{r}
table(crabs$width)
```

Vamos a convertir a la variable `width` en una variable ordinal que agrupe las entradas de la variable original en niveles, con la función cut(). Admite el valor Inf para los límites. right=FALSE no incluye el límite derecho del intervalo.  Por último, se ordena y se aplica ese intervalo al rango de la anchura
```{r}
intervalos = cut(crabs$width, breaks = c(21,25,29,33,Inf), right = FALSE, 
                 labels = c("21-25", "25-29", "29-33", "33-..."))
crabs$width.rank = ordered(intervalos)
crabs
```


Nos interesa estudiar la distribución de las anchuras de los cangrejos según el número de colores

```{r}
Tabla = table(crabs[,c(1,6)])
Tabla
Fr.rel = round(prop.table(Tabla,margin = 1),3)
Fr.rel
Fr.rel.acu = round(apply(prop.table(Tabla, margin = 1), MARGIN = 1, FUN = cumsum), 3)
t(Fr.rel.acu)
```


```{r}
azul = c("cyan", "cyan4", "cyan1", "cyan3")

barplot(t(Fr.rel), beside = TRUE, legend = TRUE, ylim = c(0,1), col = azul, 
        main = "Diagrama de barras de frecuencias relativas", 
        args.legend=list(x = "topright", cex=0.55))
```



```{r}
barplot(Fr.rel.acu, beside = TRUE, legend = TRUE, col = azul, 
        main = "Diagrama de barras de frecuencias relativas acumuladas", 
        args.legend=list(x = "topleft", cex=0.55))
```