---
title: "Data Frames"
output:
  pdf_document: default
  html_document: default
---
# ¿Cómo se estructuran los datos?
Los datos pueden estar estructurados, en una base de datos, o desestructurados (csv, txt).

Los datos semi estructurados son aquellos que tienen una estructura como json o xml.

Los datos estructurados son los más rígidos, estructurados pero también los más rápidos de procesar y los que menos problemas dan.
## CSV
Si falla un solo campo, el resto de campos falla.

## JSON
Javascript Object Notation
Representa diccionarios de clave-valor, cada uno de los cuales se abre y cierra con corchetes.
El valor de las claves puede ser un nuevo diccionario clave-valor, creando estructuras anidadas.

## Bases de datos
Es el mejor formato para estructurar información
## Bases de datos relacionales
Recopilación de elementos de datos con relaciones entre ellas.
Cada fila tiene una clave única PK.


## Bases de datos no relacionales
Orientadas a ficheros. 
Permiten añadir nuevos tipos de datos sin reestructurar las tablas existentes.
## XML
Las etiquetas abren y cierran definiciones. 
Es un formato poco amigable para el análisis de datos.

# ¿Qué es un Data frame?
Pequeñas bases de datos consistentes en una única tabla. Cada columna del dataframe contiene datos de un tipo distinto.
Las instrucciones head o tail permiten mostrar los primeros y los últimos datos del dataframe. 


## Propiedades del Data frame
names y dimnames son equivalentes y devuelven el nombre de las columnas y de las filas
```{r}
df = iris
head(df, 5)
tail(df, 5)

str(df)
names(df) #colnames
rownames(df)
dimnames(df)

dim(df)

df$Petal.Length[1:10]
df$Species[1:10]
```


## Acceso al DF
Para acceder a los datos de las columna COL de un dataframe df se hace mediante df$COL y se pueden obtener las filas condicionales, por ejemplo, df$COL == "nose" sólo mostrará las líneas correspondientes a COL == NOSE. Se puede combinar con más condiciones. Si el dataframe está cargado, con el tabulador se muestran los nombres de las columnas tras escribir $.

Como el resultado es otro dataframe, también se puede obtener nuevos sub dataframes con nuevas condiciones (la última línea haciendo [c(1,3), c(2,5)]).
```{r}
df[1:10, ]
df[1:10, 2:4]
df[df$Species == "setosa" & df$Sepal.Width> 4, ]
df[df$Species == "setosa" & df$Sepal.Width> 4, ][c(1,3), c(2,5)]
```

## Importar dataframes
read.table() para definir un data frame a partir de una tabla de datos contenida en un fichero. 

col.names permite especificar el nombre de las columnas. 

Si se forzase header=TRUE con un dataset sin cabeceras, entonces tomaría los primeros valores como títulos de cabecera, lo que es un error.

Un separador especio en blanco es "". 


```{r}
df = read.table("data/bulls.dat",
                header = FALSE, 
                col.names = c("breed", "sale_price", "shoulder",
                          "fat_free", "percent_ff", "frame_scale",
                          "back_fat", "sale_height", "sale_weight"),
                sep = "", dec = ".")
head(df)
```

## Datos numéricos
Hay que garantizar que los datos importados sean correctos. Por defecto, si hay alguna anomalía, R importa los datos como "factors", que son vectores de caracteres. Debe especificarse correctamente el separador decimal a la hora de importar.

Para evitar que asocie los strings a factores se hace con la instrucción stringsAsFactor=FALSE

## Importar de otros formatos
- read.csv()
- read.xls(), read.xlsx - requiere la librería xlsx

## Construir un dataframe
Para construir un dataframe, se utiliza la instrucción data.frame(), cuyos argumentos son los vectores que componen el dataframe. 

Se pueden cambiar los nombres de las columnas con names(dataframe)

Se puede cambiar el nombre de las filas con la instrucción row.names(dataframe) = c("P1", "P2", ...)

dimnames(dataframe) = (c(),c()) afecta a cada una de las dimensiones del dataframe

## Añadir nuevos datos a un dataframe. 

Se recomienda usar la instrucción rbind

## Funciones sobre dataframes.

se utiliza sapply y el nombre de la función para aplicar una función a un dataframe.
Para que no tenga en cuenta los NA en los cálculos, se añade na.rm = TRUE como argumento.
```{r}
df = data.frame(C1 = c(1,2,NA,4), C2 = c(5,NA,2,3))
sapply(df, mean)
sapply(df, mean, na.rm = TRUE)
```

Aggregate aplica una función a variables de un dataframe en función de varias variables. Por ejemplo, se aplican las variables con cbind, 
```{r}
aggregate(cbind(Sepal.Length, Petal.Length) ~ Species, data = iris, FUN = mean, na.rm = TRUE)
```

En un ejemplo con varios factores. Primero se transforman las columnas a factores. Nótese que los factores van a la derecha del ~
```{r}
head(mtcars)
str(mtcars)
mtcars$cyl = as.factor(mtcars$cyl)
mtcars$gear = as.factor(mtcars$gear)
mtcars$carb = as.factor(mtcars$carb)
str(mtcars)
aggregate(mpg~cyl+gear+carb, data = mtcars, FUN = mean, na.rm = TRUE)
```

## Trabajar con las variables de un dataframe en el workspace

La instrucción attach(dataframe) trae las variables del dataframe al espacio. Salvo que dichas variables ya existan, en cuyo caso no se reescriben.

