---
title: "Representación gráfica"
author: "asimon"
date: '`r Sys.Date()`'
output: pdf_document
---

# Representación gráfica con R
## Plot
La instrucción mínima requiere dos vectores. Si sólo se asigna uno, el vector de ordenadasd toma valores naturales.

```{r}
y=c(2,6,4,9,-1)
x=c(1,8,4,-2,4)
plot(x,y)
```
## Plot de funciones
Si se usa como argumento una función hace la representación gráfica de la misma entre 0 y 1 por defecto.
```{r}
f= function(x){sqrt(x)}
plot(f)
```
## Parámetros de la función plot
No es un parámetro, pero antes de cualquier plot se puede modificar el parámetro mfrow para distribuir gráficos en varias columnas. con ECHO=FALSE se omite la salida intermedia y con fig.align='center' lo centra en la página
- log = "xy" para indicar el gráfico en escala logarítmica en una o las dos escalas.
- main = "título",xlab, ylab = Títulos de los ejes. Usando expression("string"), lo maqueta como si fuese latex.
- pch=1, point character, el caracter elegido a los puntos.
- cex, tamaño de los carácteres
- color = "blue", cambia el color. "Color in R" Es un documento que tiene todas las descripciones, y "bg = green" para el interior de puntos con dos colores.
```{r, fig.height = 3.75, fig.width = 9, fig.align = "center", echo=FALSE}
par(mfrow = c(1,2))
plot = plot(exp(1:20), xlab = "Indice", ylab = expression(e^{1:20}), 
            main = "Escala lineal")
plotLog = plot(exp(1:20), log = "y", xlab = "Indice", ylab = expression(e^{1:20}), 
               main = "Escala logaritmica en el eje y")
par(mfrow = c(1,1))
```
- `type`: para elegir el tipo de gráfico que queremos:
    - `p`: puntos (valor por defecto)
    - `l`: líneas rectas que unen los puntos (dichos puntos no tienen símbolo)
    - `b`: líneas rectas que unen los puntos (dichos puntos tienen símbolo). Las líneas no traspasan los puntos
    - `o`: como el anterior pero en este caso las líneas sí que traspasan los puntos
    - `h`: histograma de líneas
    - `s`: histograma de escalones
    - `n`: para no dibujar los puntos
    
- `lty`: para especificar el tipo de línea
    - "solid" : $1$: línea continua (valor por defecto)
    - "dashed" : $2$: línea discontinua
    - "dotted" : $3$: línea de puntos
    - "dotdashed" : $4$: línea que alterna puntos y rayas
    
- `lwd`: para especificar el grosor de las líneas
- `xlim`: para modificar el rango del eje $X$
- `ylim`: para modificar el rango del eje $Y$
- `xaxp`: para modificar posiciones de las marcas en el eje $X$
- `yaxp`: para modificar posiciones de las marcas en el eje $Y$

```{r, fig.height = 4, fig.width = 9, fig.align = "center"}
x = (2*(1:20))
y = (-1)^(1:20)*5*(1:20)
plot(x,y, main = "Ejemplo de grafico", pch = 8, cex = 1, type = "b", lty = 4, lwd = 4, 
     xaxp = c(0,40,2), yaxp = c(-100,100,8))
```

## Añadir elementos al gráfico

Una vez se añaden elementos, ya no se pueden modificar los parámetros del gráfico original.
Points(x,y) añade puntos. Admite vectores del mismo tamaño. 
Abline(a,b) añade la recta y=bx+a. Para líneas verticales u horizoneales abline(v=xv) o abline(h=yh)
text(x, y, labels="", pos=) añade texto adicional en una coordenada. Pos=(1=abajo, 2=izq, 3=arriba 4=derecha 5=centrado  y mal )

```{r, echo = FALSE, fig.width = 9, fig.align = "center"}
f<-function(x){x^2}
plot(f,xlim=c(-3,3), col="red", lwd=2, ylab=expression(y=x^2), xlab="x")
points(20,0, col = "red", cex = 4, pch = 16)
abline (h = 0:9, v=-3:3, lty="dotted", col="dodgerblue")
points(0,5, col = "red", cex = 4, pch = 16)
text(0,5,labels="Abajo = 1", pos=1)
text(0,5,labels="Izquierda = 4", pos=4)
```

Se pueden añadir más funciones encima de un plot.
La función lines crea lineas entre puntos dados
La función curve sobrepone una función. Entiende expresiones directamente.
legend(posicion, legend=...) añade una leyenda al gráfico. Como
```{r}
f<- function(x){x^2}
plot(f, xlim = c(-3,3), col="red", lwd = 3)
lines(-3:3, f(-3:3), lwd=2, lty="dotted", col="steelblue")
points(-3:3, f(-3:3), lwd=3, pch=19, col="steelblue")
curve(x^3, col="darkgreen", lwd=2, add = TRUE)
curve(x^40, col="lightgreen", lwd=2, add = TRUE)
legend("top",legend=c(expression(x^2),"interpolation",expression(x^3), expression(x^40)), col=c("red","steelblue", "darkgreen", "lightgreen"),lwd = 2, lty=c("solid","dotted") )
```
## Otros símbolos
Segmentos ?segments
Flechas ?arrows
Otros ?symbold
Polítognos ?polygon


