---
title: "Tarea 3-1"
author: "asimon"
date: "2024-09-03"
output:
   pdf_document:
     latex_engine: xelatex
---
# Tarea 3.1: Estructura de datos

## Pregunta 1

### Enunciado
Crea un vector llamado Harry formado por la sucesión de números consecutivos entre el -10 y 27. Pídele a R que devuelva el elemento de índice 7. Escribe el resultado.

### Respuesta

```{r}
Harry = -10:27
Harry[7]
```

## Pregunta 2

### Enunciado
Da el máximo de la sucesión $100\cdot 2^n - 7\cdot 3^n$, con $n=0,...,200$

### Respuesta
```{r}
n = 0:200
s = 100*2^n-7*3^n
sprintf("El máximo se encuentra en n=%d, y es %d",n[which(s == max(s))],max(s))
```
## Pregunta 3

### Enunciado
Crea la sucesión de números consecutivos entre 0 y 40. A continuación, crea el vector 3 · 5n − 1 con n = 0, . . . , 40. Ponle como nombre x. Ahora, da el subvector de los elementos que son estrictamente mayores a 3.5.

### Respuesta
```{r}
n = 0:40
x = 3*5^n-1
# Los elementos mayores a 3.5
x_sup3p5 = x[x>3.5]
# Ns para cuyos elementos x es mayor a 3.5
x_sub3p5_pos = n[x>3.5]
sprintf("Los elementos mayores 3.5 son [%s] y se encuentran en las posiciones [%s]",
        paste(x_sup3p5, collapse=" "),paste(x_sub3p5_pos, collapse=" "))
```