---
title: Estadística descriptiva con datos cualitativos. Tarea 02
author: Alberto Simón
date: "02/05/2025"
output: pdf_document
---
# Repasando Estadística Descriptiva con Datos Cualitativos

## Pregunta 1

Da la instrucción que defina la tabla de frecuencias absolutas de un vector llamado alumnos.
```{r}
alumnos = c(40, 100, 120, 80, 20, 40, 120)
table(alumnos)
```
## Pregunta 2

Con una sola instrucción, define la tabla de frecuencias relativas de un vector llamadoedades.

```{r}
edades = c(18, 20, 18, 19, 21)
edad = edades
prop.table(edades)
```
## Pregunta 3

Con una sola instrucción, define la tabla bidimensional conjunta de frecuencias absolutas de dos vectores
llamados altura y peso, de forma que las filas correspondan a altura y las columnas a peso.
```{r}
altura = c(160, 160, 170, 180, 180)
peso = c(60, 70, 60, 70, 60)
table(altura,peso)
```
## Pregunta 4

Con una sola instrucción, define la tabla bidimensional conjunta de frecuencias relativas calculadas dentro del
total, de dos vectores llamados edad y altura, de forma que las filas correspondan a altura y las columnas
a edad.
```{r}
prop.table(table(altura, edad))
```
## Pregunta 5

Con una sola instrucción, dibuja un diagrama de barras básico de un vector llamado edad.

```{r}
barplot(table(edad))
```

## Pregunta 6
Con una sola instrucción, dibuja un diagrama circular básico de un vector llamadoalumnos.
```{r}
pie(table(alumnos))
```

## Pregunta 7
La tablaDNasees uno de los data frames que tiene predefinidosR. Da la instrucción que dibuje un diagramade barras básico de la variabledensityde este mismo data frame.

*La solución convierte la columna en tabla, pero no es un dato cualitativo. Y la pregunta pide representar la magnitud de esa variable*.

```{r}
barplot(DNase$density)
```
