---
title: Estadística descriptiva con datos cualitativos. Tarea 02
author: Alberto Simón
date: "02/05/2025"
output: pdf_document
---
# Estudio de Bebés Recién Nacidos
Instala y carga el paquete MASS en R. En él hay una tabla de datos llamada birthwt sobre factores que
pueden incidir en el peso de los niños al nacer.
```{r}

library(MASS)
```
```{r}
data = birthwt
```


## Pregunta 1
Utiliza str() y head() para explorar la estructura, y con help(), mirar el significado de cada variable.
```{r}
str(birthwt)
head(birthwt)
?birthwt
```
## Pregunta 2
Calcula una tabla de frecuencias relativas marginales de los pares raza de la madre y peso inferior a 2.5 kg
o no, que permita ver si la raza de la madre influye en el peso del bebé.
```{r}
tableraceweight = table(birthwt$race, birthwt$bwt < 2500)
tableraceweight_rel = prop.table(tableraceweight, margin=1)
```
## Pregunta 3
Dibuja un diagrama de mosaico de la tabla del ejercicio anterior.
```{r}
mosaicplot(tableraceweight_rel,
           main = "Peso bajo según raza de la madre",
           xlab = "Raza", ylab = "¿Peso < 2500g?")
```
## Pregunta 4
Dibuja un diagrama bidimensional de barras, con las barras organizadas en bloques, que permita visualizar
la información de los ejercicios anteriores. Aprovecha para poner nombres adecuados a los bloques, colores
a las barras y añadir una leyenda que explique qué representa cada barra.
```{r}
colraces = c("beige", "black", "yellow" )
barplot(tableraceweight_rel, ylim = c(0,0.5), legend=c("W","B","O"), main="Raza según peso al nacer", col=colraces, beside=TRUE, xlab = "¿Peso < 2500g?")
```
## Pregunta 5
¿Se puede obtener alguna conclusión de la tabla y el diagrama de barras anterior? Argumenta tu respuesta.
La raza negra presenta diferencias menos acusadas; es decir, una mayor poroporción de bebés por debajo de 2500 g.

## Pregunta 6
Repite los cuatro ejercicios anteriores para los pares:
- madre fumadora o no, peso inferior a 2.5 kg o no
```{r}
tablesmokeight = table(birthwt$smoke, birthwt$bwt < 2500)
tablesmokeight_rel = prop.table(tablesmokeight, margin=1)
colsmoke = c("beige", "grey")
mosaicplot(tablesmokeight_rel,
           main = "Peso bajo según madre fumadroa",
           xlab = "¿Madre fumadora?", ylab = "¿Peso < 2500g?")
barplot(tablesmokeight_rel, ylim = c(0,0.8), legend=c("No fuma","Fuma"), main = "Peso bajo según madre fumadroa", col=colsmoke, beside=TRUE, xlab = "¿Peso < 2500g?")
```

- madre hipertensa o no, peso inferior a 2.5 kg o no.
```{r}

tablehypertenseweight = table(birthwt$ht, birthwt$bwt < 2500)
tablehypertenseweight_rel = prop.table(tablehypertenseweight, margin=1)
colsbloodpres = c("lightblue", "blue")
mosaicplot(tablehypertenseweight_rel,
           main = "Peso bajo según madre fumadroa",
           xlab = "¿Madre fumadora?", ylab = "¿Peso < 2500g?")
barplot(tablehypertenseweight_rel, ylim = c(0,0.8), legend=c("No hipertensa","Hipertensa"), main = "Peso bajo según madre hipertensa", col=colsbloodpres, beside=TRUE, xlab = "¿Peso < 2500g?")
```

## Pregunta 7
Calcula una tabla de frecuencias relativas marginales de la terna raza de la madre, madre fumadora o no y
peso inferior a 2.5 kg o no, que permita ver si la raza de la madre y su condición de fumadora o no fumadora
influyen en el peso del bebé.
```{r}
tabler3racesmokeweight = table(birthwt$race, birthwt$smoke, birthwt$bwt < 2500)
tabler3racesmokeweight_rel = prop.table(tabler3racesmokeweight, margin = c(1, 2))
tabler3racesmokeweight_rel
```
## Pregunta 8
Dibuja un diagrama de mosaico de la tabla del ejercicio anterior.
```{r}
mosaicplot(tabler3racesmokeweight_rel,
           main = "Peso bajo según raza y madre fumadora", col = colsmoke,
           xlab = "Raza", ylab = "¿Peso < 2500g?")
```

