---
title: Estadística descriptiva con datos cualitativos. Tarea 02
author: Alberto Simón
date: "02/05/2025"
output: pdf_document
---
# Estudio de Bebés Recién Nacidos
Instala y carga el paquete MASS en R. En él hay una tabla de datos llamada birthwt sobre factores que
pueden incidir en el peso de los niños al nacer.
## Pregunta 1
Utiliza str() y head() para explorar la estructura, y con help(), mirar el significado de cada variable.
```{r}
str(birthwt)
head(birthwt)
?birthwt
```
## Pregunta 2
Calcula una tabla de frecuencias relativas marginales de los pares raza de la madre y peso inferior a 2.5 kg
o no, que permita ver si la raza de la madre influye en el peso del bebé.
```{r}
freqabs = table(birthwt$race, birthwt$bwt < 2500)
reqsrel = prop.table(table(birthwt$race, birthwt$bwt < 2500), margin = 1)
```
## Pregunta 3
Dibuja un diagrama de mosaico de la tabla del ejercicio anterior.
```{r}

```
## Pregunta 4
Dibuja un diagrama bidimensional de barras, con las barras organizadas en bloques, que permita visualizar
la información de los ejercicios anteriores. Aprovecha para poner nombres adecuados a los bloques, colores
a las barras y añadir una leyenda que explique qué representa cada barra.
```{r}

```
## Pregunta 5
¿Se puede obtener alguna conclusión de la tabla y el diagrama de barras anterior? Argumenta tu respuesta.
```{r}

```
## Pregunta 6
Repite los cuatro ejercicios anteriores para los pares:
- madre fumadora o no, 
```{r}

```
- peso inferior a 2.5 kg o no
```{r}

```
- madre hipertensa o no
```{r}

```
- peso inferior a 2.5 kg o no.
```{r}

```
## Pregunta 7
Calcula una tabla de frecuencias relativas marginales de la terna raza de la madre, madre fumadora o no y
peso inferior a 2.5 kg o no, que permita ver si la raza de la madre y su condición de fumadora o no fumadora
influyen en el peso del bebé.
```{r}

```
## Pregunta 8
Dibuja un diagrama de mosaico de la tabla del ejercicio anterior.
```{r}

```

