---
title: Estadística descriptiva con datos cuantitativos Tarea 01
author: Alberto Simón
date: "04/05/2025"
output: pdf_document
---
# Estudio de las Notas según la Carrera
Instala y carga el paquete MASS en R. En él hay una tabla de datos llamada birthwt sobre factores que
pueden incidir en el peso de los niños al nacer.
```{r}
notas = read.table("../data/grades.txt", header = TRUE)
head(notas)
```


## Pregunta 1
Calcula la media, la mediana y la moda redondeada a dos cifras decimales de las notas numéricas de los
exámenes tanto de forma conjunta como por estudio universitario. ¿En qué grupo observamos la nota más
alta? ¿Qué grupo está por encima de la media de estudiantes?
```{r}
media_total = round(mean(notas$nota, na.rm = TRUE), 2)
media_total
mediana_total = round(median(notas$nota, na.rm = TRUE), 2)
mediana_total
moda_total = as.numeric(names(which(table(notas$nota) == max(notas$nota))))
moda_total = round(moda_total, 2)
moda_total
summary(notas)
```
La moda es un 0. 

```{r}
moda = function(data){
  as.numeric(names(which(table(data) == max(table(data)))))[[1]]
} 
medias_estudio = aggregate(nota~estudio,data=notas, FUN=mean)
medias_estudio$nota =round(medias_estudio$nota,2)
medias_estudio
medianas_estudio = aggregate(nota~estudio,data=notas, FUN=mean)
medianas_estudio$nota = round(medianas_estudio$nota,2)
medianas_estudio
modas_estudio = aggregate(nota~estudio,data=notas, FUN=moda)
modas_estudio$nota = round(modas_estudio$nota,2)
modas_estudio
```

```{r}
maxnota = notas$nota[which(notas$nota == max(notas$nota))]
maxnotaestudio = notas$estudio[which(notas$nota == max(notas$nota))]
```
La nota máxima de `r maxnota` se da en `r maxnotaestudio`


## Pregunta 2
¿En qué grupo observamos más variación de notas? Justifica tu respuesta.
```{r}
varianza_estudio = aggregate(nota~estudio,data=notas, FUN=var)
varianza_estudio
```


## Pregunta 3
¿Hay mucha diferencia entre el grupo que has respondido en el ejercicio 1 y en el ejercicio 2? Intenta dar
una explicación objetiva del suceso.

La varianza de matemáticas es ligeramente superior a la de industriales. Hay más notas alejadas de la media (3,58 y 4,22 respectivamente) en matemáticas que en industriales.

## Pregunta 4
Dibuja en un único gráfico los cuatro diagramas de caja, uno para cada grupo. Añade también la nota media,
pon nombre, título y color al gráfico para documentarlo correctamente.

```{r}
boxplot(nota~estudio, data=notas, main="Distribución de notas en estudios universitarios", 
        col=c("lightblue", "aquamarine", "lightgreen", "cyan"))
points(medias_estudio, pch=15, col="black")
```


## Pregunta 5
¿Observas algunos valores atípicos en el boxplot anterior? ¿A qué grupo pertence?

Sí, las notas muy altas son valores atípicos en industriales, informática y telemática.

## Pregunta 6
Indica a partir del boxplot anterior en qué grupo observamos más variedad de notas.

En matemáticas se observan notas con mayor variabilidad, tanto entre el primer y tercer cuartil como entre los extremos.


## Pregunta 7
En base a todo lo anterior, ¿puedes afirmar de forma estadística que el examen de carrera ha ido mejor en
algún estudio que en los demás?

En matemáticas, ya que la mitad de los alumnos ha obtenido una nota superior que en el resto de carreras.

