---
title: "11_Distribuciones_de_probabilidad_tarea_01"
author: Alberto Simón
date: "12/05/2025"
output: pdf_document
---
# Repasando la Distribución Normal: usando Tablas y Estandarizando

## Pregunta 1
La cantidad de tiempo (en horas) utilizada para completar un producto determinado sigue una distribución
N (10, 2). Calcula la probabilidad de que se tarde:
```{r}
d_mu = 10
d_sig = 2
```

a) Menos de 6 horas
```{r}
z1 = (6-d_mu)/d_sig
z1
p1_tabla = 0.9772 # tabla
p1_tabla
1 - p1_tabla  
```
$p(z \leq -2) = 1 - p(z\leq 2) = 0.0228$

En R:
```{r}
pnorm(6,10,2)
```


b) Entre 7 y 13 horas
```{r}
z2 = (7-d_mu)/d_sig
z2
z3 = (13-d_mu)/d_sig
z3
p2_tabla = 0.5 - 0.4332 # tabla
p3_tabla = 0.5 + 0.4332 # tabla
p3_tabla - p2_tabla
```
> $p( -1,5 \leq z \leq 1,5) = 1 - p(z\leq 2) = 0.8664$

En R:
```{r}
pnorm(13,10,2) - pnorm(7, 10, 2)
```

## Pregunta 2
El valor (en millones) de las ventas anuales realizadas en la Discográfica “Hasta quedarnos sin tímpanos”
sigue un modelo normal de media igual a 200 y desviación típica igual a 40.
```{r}
d_mu = 200
d_sig = 40
```

a) Calcula la probabilidad de que el número de ventas sea exactamente igual a 200 (millones)

> $p(z = 200\cdot 10^6) = 0$

b) Calcula la probabilidad de que el número de ventas sea mayor que 250 (millones)
```{r}
z1 = (250-d_mu)/d_sig
z1
p1 = 0.5 + 0.3944 # tabla
1-p1
```

>$p(z>250\cdot 10^6) = 1-p(z\leq 250\cdot 10^6) = 0.1056$

En R:
```{r}
1 - pnorm(250,200,40)
```


c) Calcula la probabilidad de que el número de ventas sea menor o igual que 100 (millones)
```{r}
z2 = (100-d_mu)/d_sig
z2
p2 = 0.5 - 0.4938 # tabla
p2
```

> $p(z \leq 100\cdot 10^6) = 0.0062$

En R
```{r}
pnorm(100,200,40)
```

## Pregunta 3
Las puntuaciones obtenidas en un examen tipo test realizado a un grupo de opositores se distribuyen
normalmente con media 50 y desviación típica 6.5. Calcula:
```{r}
d_mu = 50
d_sig = 6.5
```
a) Probabilidad de tener una puntuación menor a 23 puntos.
```{r}
z1 = (23-d_mu)/d_sig
z1
p1 = 0.5 - 0.5 # tabla
```

> $p(x \leq 23) = p(z \leq -4.153846) = 0$

En R:
```{r}
pnorm(23,50,6.5)
```


b) Probabilidad de tener entre 27.3 y 43.1 puntos
```{r}
z2 = (27.3-d_mu)/d_sig
z3 = (43.1-d_mu)/d_sig
z2
z3
p2 = 0.5 - 0.4998 # tabla
p3 = 0.5 - 0.3554 # tabla
p3-p2
```

> $p( 27,3 \leq x \leq 43,1) = p(z\leq -3,492308) - p(z\leq -1,061538) = 0.1444$

En R:
```{r}
pnorm(43.1,50,6.5)-pnorm(27.3,50,6.5)
```


c) Probabilidad de tener más de 62 puntos
```{r}
z3 = (62-d_mu)/d_sig
z3
p3 = 0.5 + 0.4678 # tabla
1 - p3
```

>$p(x \geq 62) = 1 - p(z \leq 1.846154) = 0.0322$

En R:
```{r}
1 - pnorm(62,50,6.5)
```


d) Probabilidad de tener 32 puntos o menos
```{r}
z4 = (32-d_mu)/d_sig
z4
p4 = 0.5 - 0.4972 # tabla
p4
```

> $p(x \leq 32) = p(z \leq -2.769231) = 0.0028$

En R:
```{r}
pnorm(32,50,6.5)
```

e) Halla el número de puntos que se deben obtener para que la probabilidad de sacar menos de esa cantidad
de puntos sea de 0.045
```{r}  
z = -1.695 # Interpolando valores de la tabla
x = z*d_sig + d_mu
x
```

> $x = 38,925$

En R:
```{r}
pnorm(x,50,6.5)
```


f) Repite el apartado anterior, pero esta vez para obtener una probabilidad de 0.45
```{r}
z = -0.127 # Interpolando velores de la tabla
x = z*d_sig + d_mu
x
```

> $x = 49.11745$

En R:
```{r}
pnorm(x,50,6.5)
```
