---
title: Data Frames en R. Tarea 01
author: Alberto Simón
date: "22/04/2025"
output: pdf_document
---
Nota: el enlace suministrado no existe. He utilizado el fichero medals.csv de la carpeta data del curso.

```{r}
df = read.csv("../data/medals.csv")
str(df)
```


## Pregunta 1
¿Cuántos deportistas aparecen en el data frame?
- No hay campo con el nombre de los deportistas, así que no se puede saber cuántos deportistas distintos hay. Sólo eventos.

```{r}
print(nrow(df))

```
## Pregunta 2
¿Cuántos deportistas han ganado medallas de oro? ¿Cuántos han ganado medallas de plata? ¿Y cuántos de bronce?
```{r}
table(df$Medal)
```
## Pregunta 3
¿En cuántos lugares se han hecho olimpiadas de invierno?
```{r}
length(unique(df$City))
```
## Pregunta 4
¿Cuántos hombres y cuántas mujeres hay?
```{r}
table(df$Event.gender)
```
## Pregunta 5
¿En qué año participaron más deportistas?
```{r}
year_table = table(df$Year)
year_table
year_table[which.max(year_table)]
```
## Pregunta 6
El campo NOC indica el país del ganador de la medalla. ¿Qué país puede presumir de haber ganado más medallas de oro en los juegos de invierno entre 1960 y 1996?
```{r}
subset_df = subset(df, Year >= 1960 & Year <= 1996 & Medal == "Gold")
tabla_oro = table(subset_df$NOC)
tabla_oro
top <- sort(tabla_oro, decreasing = TRUE)[1]
top
```
