---
title: Estructuras de datos en R. Tarea 01
author: Alberto Simón
date: "17/04/2025"
output: pdf_document
---
## Pregunta 1
Dadas las matrices A y B.
```{r}
A = matrix(c(1:4,4:1,0,1,0,2,3,0,4,0), nrow = 4, byrow = TRUE)
B = matrix(c(4:1,0,3,0,4,1:4,0,1,0,2), nrow = 4, byrow = TRUE)
A
B
```
Se realizan las siguientes operaciones:

$A\cdot B$
```{r}
AB =  A %*% B
AB
```
$B\cdot A$
```{r}
BA = B %*% A
BA
```

$(A\cdot B)^t$
```{r}
t_AB = t(B %*% A)
t_AB
```
$(B^t\cdot A)$
```{r}
B_tA = t(B) %*% A
B_tA
```

$(A\cdot B)^{-1}$
```{r}
invAB = solve(A %*% B)
invAB
```

$(A^{-1} \cdot B^t)$
```{r}
A_invB_t = solve(A) %*% t(B)
A_invB_t
```
# Pregunta 2
Considera en un vector los números de tu DNI (puedes inventártelos) y llámalo dni.Define el vector en R.
```{r}
dni = c(4,5,0,3,3,3,7,7)
```

Cuadrado de cada elemento:
```{r}
dni_cuadrado <- dni^2
dni_cuadrado
```

Raíz cuadrada de cada cifra:
```{r}
dni_raiz <- sqrt(dni)
dni_raiz
```

Suma total:
```{r}
dni_suma <- sum(dni)
dni_suma
```

## Pregunta 3
Considera el vector de las letras de tu nombre y apellido. Llámalo name. Define dicho vector en R.
```{r}
name = unlist(strsplit("ALBERTOSIMON", split = ""))
```
Subvector nombre.
```{r}
firstname = name[1:7]
firstname
```
Subvector apellido.
```{r}
surname = name[8:length(name)]
surname
```

Orden alfabético.
```{r}
nameletters = sort(name)
nameletters
```

Vector a matriz
```{r}
namematrix = matrix(name, nrow = 2, byrow = TRUE)
namematrix
```

