---
title: Introducción a la representación gráfica. Tarea 01
author: Alberto Simón
date: "18/04/2025"
output: pdf_document
---
## Pregunta 1
Con una sola instrucción, dibuja el gráfico de la función $y=x^2-3x+ 30$ entre -15 y 15.  De título, pon “Una parábola”. De etiquetas, en el ejeX pon, en formato matemático, “x”; y en el ejeY, introduce $y=x^2-3x+ 30$, también en formato matemático. Tienes que utilizar la función curve()
```{r}
curve(x^2-3*x+30, xlim=c(-15, 15),xlab =expression(x), 
      ylab =expression(y = x^2-3*x+30), 
      main = "Una parábola")
```

## Pregunta 2
Considerando lo que has obtenido en el ejercicio anterior y siendo $y = f(x) = x^2 - 3x + 30$ e I = [-15, 15],
si en vez de utilizar la función curve(), utilizamos la función plot(), ¿es correcta la sentencia plot(f(I))
para representar la curva f en el intervalo I? En otras palabras, ¿dan ambas instrucciones la misma gráfica?
Obviamente, en la instrucción plot(f(I)) se han omitido el resto de parámetros requeridos en el ejercicio
anterior porque no influyen para nada en la curva. Tanto si la respuesta es afirmativa como negativa, crea la
función f en R y argumenta tu respuesta, considerando todos los parámetros requeridos (título y etiquetas
de ambos ejes).
```{r}
I=c(-15:15)
f=function(x){x^2 -3*x+30}
```
Plot(f) es correcta:
```{r}
plot(f, xlim=c(-15, 15),xlab =expression(x), ylab =expression(y = x^2-3*x+30), 
     main = "Una parábola")
```
Pero plot(f(I)...) sólo dibuja los puntos, asumiendo un eje de ordenadas que numera la posición de los valores del vector)
```{r}
plot(f(I), xlim=c(-15, 15),xlab =expression(x), ylab =expression(y = x^2-3*x+30), 
     main = "Una mentira")
```


## Pregunta 3
Dibuja un gráfico semilogarítmico de la función $y = 5\cdot2^x$ entre -1 y 25. Utiliza la función curve(). Muestra solo la etiqueta del eje Y , que ponga $y = 5 · 2^x$ en formato matemático.
```{r}
curve(5*2^x, xlab="", ylab=expression(5*2^x), xlim=c(-1,25), log="y")

```

## Pregunta 4
Dibuja el gráfico de la función $y1 = 3x$, entre -10 y 20, utilizando la función curve(). Añade la curva
$y2 = -3x$. El gráfico no debe mostrar ninguna etiqueta. La primera curva debe ser de color azul y la
segunda, de color verde. Ponle de título “2 rectas” y de subtítulo “Dos rectas con pendiente opuesto”. Añade
al gráfico un recuadro (con la esquina superior izquierda en el punto (13,10)) que indique que la función $3x$
es la azul y la $-3x$, la verde.
```{r}
curve(3*x, main="Dos rectas", sub="Dos rectas con pendiente opuesta", 
      xlim=c(0,20), ylim=c(-60,60), ylab="", xlab="", col="blue")
curve(-3*x, col="green", add=TRUE)
legend(13,10,legend=c(expression(y=3*x),expression(y=-3*x)), 
       col=c("blue", "green"), lty ="solid")

```

## Pregunta 5
Da la instrucción que añada a un gráfico anterior la recta horizontal $y = 0$ de color rojo con un grosor de 5
puntos.
```{r}
plot(0,0)
abline (h = 0, lty="dotted", col="red", lwd=5)
```

## Pregunta 6
Da la instrucción que añada a un gráfico anterior la recta $y = 2x+ 7$ de color azul con un grosor de 2 puntos.

```{r}
plot(0,0)
abline (c(2,7), lty="dotted", col="blue", lwd=2)
```