---
title: "Tarea 3-1"
author: "asimon"
date: "2024-09-03"
output:
   pdf_document:
     latex_engine: xelatex
---
# Tarea 3.1: Estructura de datos

## Pregunta 1

### Enunciado
Crea un vector llamado Harry formado por la sucesión de números consecutivos entre el -10 y 27. Pídele a R que devuelva el elemento de índice 7. Escribe el resultado.

### Respuesta

```{r}
Harry = -10:27
Harry[7]
```

## Pregunta 2

### Enunciado
Da el máximo de la sucesión $100\cdot 2^n - 7\cdot 3^n$, con $n=0,...,200$

### Respuesta
```{r}
n = 0:200
s = 100*2^n-7*3^n
sprintf("El máximo se encuentra en n=%d, y es %d",n[which(s == max(s))],max(s))
```
## Pregunta 3

### Enunciado
Crea la sucesión de números consecutivos entre 0 y 40. A continuación, crea el vector 3 · 5n − 1 con n = 0, . . . , 40. Ponle como nombre x. Ahora, da el subvector de los elementos que son estrictamente mayores a 3.5.

### Respuesta
```{r}
n = 0:40
x = 3*5^n-1
# Los elementos mayores a 3.5
x_sup3p5 = x[x>3.5]
# Ns para cuyos elementos x es mayor a 3.5
x_sub3p5_pos = n[x>3.5]
sprintf("Los elementos mayores 3.5 son [%s] y se encuentran en las posiciones [%s]",
        paste(x_sup3p5, collapse=" "),paste(x_sub3p5_pos, collapse=" "))
```
## Pregunta 4

### Enunciado,
Crea una función que devuelva la parte real, la imaginaria, el módulo, el argumento y el conjugado de un número, mostrando solo 2 cifras significativas.

### Respuesta

```{r}
comdec<-function(a){
  return(c(round(Re(a),2),round(Im(a),2),round(Mod(a),2),round(Arg(a),2),round(Conj(a),2)))
}
a = -3*1i
comdec(a)
```

## Pregunta 5

### Enunciado

Crea una función que resuelva ecuaciones de segundo grado (de la forma
$Ax^2 + Bx + C = 0$). No importa, por ahora, que tengas en cuenta las ecuaciones de segundo grado que no tienen solución real.

### Respuesta
Solve $$3x^2 + 4x + 1 = 0$$
```{r}
solquad<-function(A,B,C){
  sq = sqrt(B^2 - 4*A*C) 
  result1 = (-B + sq) / (2*A)
  result2 = (-B - sq) / (2*A)
  return(c(result1,result2))
}
solquad(3,4,1)
```
## Pregunta 6

### Enunciado 1
Tomando el vector vec = c(0,9,98,2,6,7,5,19,88,20,16,0), da 3 opciones diferentes para calcular el subvector c(9,19,20,16)

### Respuesta 1
```{r}
vec = c(0,9,98,2,6,7,5,19,88,20,16,0)
vec_sub1 = vec[(vec>=9) & (vec <=20)]
vec_sub2 = vec[c(2,8,10,11)]
vec_sub3 = vec[c(which(vec>=9 & vec<=20))]
sprintf("vec_sub1: %s",paste(vec_sub1, collapse=" "))
sprintf("vec_sub2: %s",paste(vec_sub2, collapse=" "))
sprintf("vec_sub3: %s",paste(vec_sub3, collapse=" "))
```

### Enunciado 2
Tomando el vector vec definido en el apartado anterior, busca
- qué entradas son pares
- qué entradas no son pares y mayores que 20 • dónde toma vec su valor máximo
- dónde toma vec sus valores mínimos
### Respuesta 2
```{r}
vec_pares= vec[vec%%2==0]
vec_impares_sup20 = vec[vec%%2!=0 & vec>20]
vec_max <- max(vec)
vec_max_pos = which(vec == vec_max)
sprintf("Valores pares: %s",paste(vec_pares, collapse=" "))
sprintf("No hay valores impares superiores a 20 %s",paste(vec_impares_sup20, collapse=" "))
sprintf("El máximo es %d y se alcanza en la posición %d",vec_max,vec_max_pos)
```


## Pregunta 7

### Enunciado
Da la entrada (2,2) de A·(A+A)·A, con $$A = \begin{pmatrix} 1 & 3 \\ 2 & 4\end{pmatrix}$$
### Respuesta
```{r}
A = matrix(c(1,2,3,4),nrow=2)
(A*(A+A)*A)[2,2]
```
## Pregunta 8

### Enunciado
Da los valores propios de la matriz B: $$B = \begin{pmatrix} 2 & 4 & -6 \\ 0 & 0 & 3 \\ 0 & -2 & 5\end{pmatrix}$$

### Respuesta
```{r}
B = matrix(c(2,0,0,4,0,-2,-6,3,5),nrow=3)
B_eigenval = eigen(B)$values
sprintf("Los valores propios de B son [%s]",paste(B_eigenval, collapse=" "))
```
## Pregunta 9

### Enunciado
Da, redondeando a 3 cifras decimales, los vectores propios de la matriz C: $$C = \begin{pmatrix} -48 & 35 & -12 \\ -134 & 95 & -32 \\ -194 & 133 & -44\end{pmatrix}$$
### Respuesta
```{r}
C = matrix(c(-48,-134,-194,35,95,133,-12,-32,-44),nrow=3)
C_eigenvec_2d = round(eigen(C)$vectors,digits=2)
sprintf("El vector de valores propios de C es [%s]",paste(C_eigenvec_2d, collapse=" "))
```
## Pregunta 10

### Enunciado
Da el rango de la matriz D: $$D = \begin{pmatrix} -2 & -8 & -2 & 3 \\ -3 & -6 & -1 & 2 \\ -9 & -22 & -3 & 7 \\ -18 & -44 & -8 & 15 \end{pmatrix}$$
### Respuesta
```{r}
D = matrix(c(-2,-3,-9,-18,-8,-6,-22,-44,-2,-1,-3,-8,3,2,7,15),nrow=4)
D_rango = qr(D)$rank
sprintf("El rango de D  es %d",D_rango)
```