---
title: "R Notebook"
output:
  pdf_document: default
  html_document:
    df_print: paged
---

# Data frame de Iris
Las instrucciones head o tail permiten mostrar los primeros y los últimos datos del dataframe. 

names y dimnames son equivalentes y devuelven el nombre de las columnas y de las filas
```{r}
df = iris
head(df, 5)
tail(df, 5)

str(df)
names(df) #colnames
rownames(df)
dimnames(df)

dim(df)

df$Petal.Length[1:10]
df$Species[1:10]
```


## Acceso al DF
Para acceder a los datos de las columna COL de un dataframe df se hace mediante df$COL y se pueden obtener las filas condicionales, por ejemplo, df$COL == "nose" sólo mostrará las líneas correspondientes a COL == NOSE. Se puede combinar con más condiciones. Si el dataframe está cargado, con el tabulador se muestran los nombres de las columnas tras escribir $.

Como el resultado es otro dataframe, también se puede obtener nuevos sub dataframes con nuevas condiciones (la última línea haciendo [c(1,3), c(2,5)]).
```{r}
df[1:10, ]
df[1:10, 2:4]
df[df$Species == "setosa" & df$Sepal.Width> 4, ]
df[df$Species == "setosa" & df$Sepal.Width> 4, ][c(1,3), c(2,5)]
```

